臺灣高等法院民事判決　　　　　　　　　 93年度上字第779號
上　訴　人　甲○○
訴訟代理人　游祥琳
　　　　　　余敏長律師
複　代理人　吳礦慶律師
被上訴人即
上　訴　人　乙○○
被　上訴人　丙○○
法定代理人　鄭東富
訴訟代理人　陳君漢律師
複　代理人　蘇文生律師
上列當事人間請求損害賠償事件，上訴人對於中華民國九十三年
四月三十日臺灣臺北地方法院九十一年度訴字第六五一七號第一
審判決提起上訴，經本院於九十四年九月六日言詞辯論終結，判
決如下：
    主  文
原判決關於駁回上訴人乙○○後開第二項之訴部分，及該部分假
執行之聲請，並訴訟費用之裁判除確定部分外均廢棄。
上訴人甲○○應再給付上訴人乙○○新台幣壹佰伍拾壹萬貳仟肆
佰玖拾捌元，及自民國九十一年九月三日起至清償日止，按週年
利率百分之五計算之利息。
上訴人甲○○之上訴駁回。
第一、二審訴訟費用除確定部分外，由上訴人甲○○負擔。
本判決所命給付，於上訴人乙○○以新台幣伍拾壹萬元供擔保後
得假執行，但上訴人甲○○如於假執行程序實施前，以新台幣壹
佰伍拾壹萬貳仟肆佰玖拾捌元為上訴人乙○○預供擔保，得免為
假執行。
    事實及理由
一、上訴人乙○○、被上訴人丙○○起訴主張：上訴人甲○○於
    民國（下同）九十一年三月九日，駕駛車牌號碼ＨＺ２９６
    ７自用小客車沿台北縣新店市○○路往中和市方向行駛，途
    經安和路二段與安業街交岔路口時，本應注意車前狀況，並
    隨時採取必要之安全措施，依當時天候、路面等情況，並無
    不能注意之情形，竟疏未注意，撞及對向車道由上揭交岔路
    口欲左轉安業街，由上訴人乙○○騎乘車牌號碼ＧＣＰ５０
    １號之重型機車後載被上訴人丙○○，致上訴人乙○○、被
    上訴人丙○○人車倒地，並使上訴人乙○○之機車碰撞由訴
    外人劉枝城駕駛車牌號碼ＱＭ１７９號大貨車之左前輪胎，
    致上訴人乙○○受有腹部鈍傷、骨盆腔骨折，及被上訴人丙
    ○○受有左大腿深擦裂傷、臉部挫擦傷等傷害。上訴人甲○
    ○之過失行為，與上訴人乙○○、被上訴人丙○○之傷害間
    ，顯有相當因果關係，上訴人甲○○自應依侵權行為規定，
    對於上訴人乙○○、被上訴人丙○○負損害賠償責任。上訴
    人乙○○、被上訴人丙○○因本件傷害，均被送至財團法人
    天主教耕莘醫院（下稱耕莘醫院）急救，上訴人乙○○隨即
    住院治療，再轉至台北市立中興醫院（下稱中興醫院）住院
    ，上訴人乙○○因骨盆骨折之後遺症，導致兩下肢機能障礙
    ，左右髖關節屈曲、活動範圍僅達七十度，診斷為中度肢障
    。就上訴人乙○○、被上訴人丙○○所受之損害，其中上訴
    人乙○○受有醫藥費用新台幣（下同）十三萬四千零九十四
    元，工作損失二十九萬四千三百元，減少勞動能力三百零四
    萬一千七百五十二元，慰撫金六十萬元，合計共四百零七萬
    零一百四十六元；被上訴人丙○○受有醫藥費用七百八十元
    ，慰撫金五十萬元，共五十萬零七百八十元之損害。爰依民
    法第一百八十四條第一項前段、第一百九十一條之二、第一
    百九十三條第一項、第一百九十五條規定，請求上訴人甲○
    ○應給付上訴人乙○○四百零七萬零一百四十六元、被上訴
    人丙○○五十萬零七百八十元，及均自起訴狀繕本送達翌日
    起至清償日止，按年息百分之五計算之利息。
二、上訴人甲○○則以：本件車禍係因上訴人乙○○騎乘前開機
    車左轉，未注意車前狀況及轉彎車未讓直行車先行之過失所
    造成，上訴人甲○○，並無過失。另就上訴人乙○○主張之
    醫藥費用，有關泌尿科部分之治療，與本件車禍無關。上訴
    人乙○○受傷後，是否無法工作已有可疑，其請求一年無法
    工作之損失，實難令人信服。另上訴人乙○○因骨盆骨折之
    後遺症，導致兩下肢機能障礙，請求喪失勞動能力損失部分
    ，該後遺症並非本件車禍所造成，縱認上訴人乙○○殘廢等
    級確屬存在，亦應參酌上訴人乙○○之職業、年齡、再教育
    、再就職或轉業之可能性，為適當之認定。至上訴人乙○○
    、被上訴人丙○○請求之慰撫金，均屬過高。況上訴人乙○
    ○就本件車禍，業已向前開機車之強制汽車責任保險人，領
    取五十九萬五千九百六十三元之保險金，依強制汽車責任保
    險法第三十條規定，上訴人乙○○請求賠償之數額，自應扣
    除該筆已受領之保險金。縱認上訴人甲○○對本件車禍之發
    生或有過失，惟上訴人乙○○對本件車禍之發生，有未注意
    車前狀況及轉彎車未讓直行車先行之過失責任，應依民法第
    二百十七條規定，就上訴人乙○○、被上訴人丙○○所受之
    損害，減輕或免除上訴人甲○○之損害責任。又上訴人甲○
    ○與上訴人乙○○就本件車禍之發生，均有過失責任，依民
    法第一百八十五條第一項規定，應對於被上訴人丙○○連帶
    負擔損害賠償責任。則依民法第二百八十條之規定，上訴人
    乙○○應就被上訴人丙○○之損害，負平均分擔之責任等語
    ，資為抗辯。
三、原審對於上訴人乙○○、被上訴人丙○○之請求，判決上訴
    人甲○○應給付上訴人乙○○九十一萬六千五百三十六元、
    被上訴人丙○○二萬五千三百九十元，及均自九十一年九月
    三日起至清償日止，按年息百分之五計算之利息。並依聲請
    宣告假執行，及駁回上訴人乙○○、被上訴人丙○○其餘之
    訴及假執行之聲請。上訴人乙○○不服，於後開範圍提起上
    訴，求為判決：(一)原判決關於後開第二項不利於上訴人乙○
    ○之部分廢棄。(二)前開廢棄部分，上訴人甲○○應再給付上
    訴人乙○○一百五十一萬二千四百九十八元，及均自九十一
    年九月三日起至清償日止，按年息百分之五計算之利息。暨
    願供擔保請准宣告假執行，並請求駁回上訴人甲○○之上訴
    。上訴人甲○○則求為判決駁回上訴人乙○○之上訴，如受
    不利益之判決，願供擔保請准免為假執行，並提起上訴，求
    為廢棄原審不利上訴人甲○○之判決，並駁回上訴人乙○○
    、被上訴人丙○○於原審之訴及假執行之聲請。被上訴人丙
    ○○則求為判決，駁回上訴。原審判決以上訴人乙○○受有
    損害醫藥費用十二萬六千五百三十四元；工作損失二十九四
    千三百元；減少勞動能力損失二百二十萬四千一百六十三元
    ；慰撫金四十萬元。被上訴人丙○○受有損害醫藥費用七百
    八十元，慰撫金五萬元，本件車禍之發生，上訴人乙○○與
    有過失二分之一，故上訴人甲○○應賠償上訴人乙○○一百
    五十一萬二千四百九十九元；賠償被上訴人丙○○二萬五千
    三百九十元。上訴人甲○○對上訴人乙○○部分，就有關陰
    囊挫傷醫藥費六千一百七十元、工作損失計算基準一年為二
    十九萬四千三百元、勞動能力損失喪失百分之八十五、慰藉
    金四十萬元部分不服；上訴人甲○○對被上訴人丙○○部分
    ，有關慰藉金五萬元部分不服。上訴人乙○○則對過失相抵
    部分不服（見本院卷第九十四年九月六日言詞辯論筆錄）。
四、上訴人乙○○、被上訴人丙○○主張：上訴人甲○○於九十
    一年三月九日，駕駛前開汽車沿台北縣新店市○○路往中和
    市方向行駛，途經同市○○路○段與安業街交岔路口時，撞
    及對向車道由上揭交岔路口欲左轉安業街，由上訴人乙○○
    騎乘後載被上訴人丙○○之前開機車，致上訴人乙○○、被
    上訴人丙○○人車倒地，上訴人乙○○之機車碰撞由訴外人
    劉枝城駕駛前開大貨車之左前輪胎之事實，有道路交通事故
    調查報告表可證（見臺北地方法院檢察署九十一年度偵字第
    七四六一號偵查卷第十頁）。上訴人乙○○、被上訴人丙○
    ○因本件傷害，均被送至耕莘醫院住院治療，上訴人乙○○
    另轉至中興醫院治療等情，為上訴人甲○○所不爭執，並有
    醫療費用收據二十一份為證（見臺灣臺北地方法院新店簡易
    庭九十一年店交簡附民字第二七號卷宗）、耕莘醫院九十二
    年四月九日九二耕醫病歷字第○四四七號函所附之病歷摘錄
    單、中興醫院九十二年四月二日北市興歷字第○九二六○二
    三七一○○號函所附乙○○之出院病例摘要、中興醫院九十
    二年十二月十五日北市興社字第○九二六○九四八二○○號
    函足憑（見原法院卷第二二至二四、五六至五七、六二至六
    三、一九二至一九七頁），堪信為真實。
五、按「因故意或過失，不法侵害他人之權利者，負損害賠償責
    任」；「汽車、機車或其他非依軌道行駛之動力車輛，在使
    用中加損害於他人者，駕駛人應賠償因此所生之損害。但於
    防止損害之發生，已盡相當之注意者，不在此限」，民法第
    一百八十四條第一項前段、第一百九十一條之二分別定有明
    文。上訴人甲○○駕駛前開汽車於前開時地，撞及上訴人乙
    ○○騎乘之機車，致上訴人乙○○及後載之被上訴人丙○○
    受傷，上訴人乙○○及被上訴人丙○○之受傷與本件車禍間
    有相當因果關係。上訴人甲○○並未舉證證明對於防止損害
    之發生，已盡相當之注意，故應負民法第一百九十一條之二
    之損害賠償責任。又按道路交通安全規則第一百零二條第一
    項第六款規定，轉彎車應讓直行車先行。但直行車尚未進入
    交岔路口，而轉彎車已達中心處開始轉彎，直行車應讓轉彎
    車先行。查：本件車禍之撞擊位置位於內側車道超過中心線
    處，並接近上訴人甲○○一側交叉路口之起點附近；依案發
    時所拍攝之相片，上訴人甲○○所駕自用小客車，其車頭主
    要損壞之部位係於「右側」部分，小客車右側保險桿、車頭
    、檔風玻璃凹陷，有道路交通事故調查報告表、照片可證（
    見台北地檢署九十一年偵字第七四六一號卷第十頁、第二八
    、三一頁)，上訴人甲○○對車禍撞擊位置已超過上訴人甲
    ○○所駕駛車道之二分之一，亦不爭執（見本院卷二第八十
    頁正反面），足見上訴人乙○○騎乘之前開機車，在安和路
    由中和往新店方向行駛，欲左轉進入安業街時，已達中心處
    開始轉彎，並進入安和路由新店往中和方向之內線車道，並
    已通過甲○○小客車之左側，上訴人甲○○之小客車以其右
    前方撞及上訴人乙○○之機車。依前開交通規則，上訴人甲
    ○○之直行車應讓上訴人乙○○之轉彎車先行，上訴人甲○
    ○未遵循規定，且未注意車前狀況，其有過失，甚為明顯。
    上訴人甲○○刑事部分，業經原審以九十一年度店交簡字第
    三七三號刑事判決，以上訴人甲○○觸犯刑法第二百八十四
    條第一項前段之過失致人受傷罪，判處拘役五十日確定，有
    該案卷宗可按，上訴人甲○○亦應負民法第一百八十四條第
    一項前段之侵權行為責任。
六、上訴人乙○○請求賠償部分，經查：
  (一)醫藥費用部分：
  (1)上訴人乙○○主張因本件車禍所受傷害，為治療腹部鈍傷、
    骨盆腔骨折，在耕莘醫院之放射科，及中興醫院之骨科、復
    健科，扣除全民健康保險給付部分，所實際支出之醫療費用
    ，為一萬七千一百十四元（750＋150＋7694＋7080 ＋170＋
    210＋150＋20＋190＋20＋150＋150＋150＋80＋150＝17114
    ），上訴人乙○○為上開傷害所購買之藥布、藥膏、藥品各
    五包、柺杖一副、藥膏一條（750＋500＋500＋500＋300 ＝
    2550），為二千五百五十元，及聘請看護人員費用，為十萬
    零七百元，合計共十二萬零三百六十四元，此有醫療費用收
    據十五份，統一發票、繳費單各一份，收據四份在卷足憑，
    自屬必要之費用，應予准許。前開部分，兩造於本院亦不爭
    執。
  (2)上訴人乙○○在泌尿科看診實際支出之醫藥費用，分別有九
    十一年五月十日，在耕莘醫院看診支出之二百十元，及分別
    於九十一年五月三十日、同年六月十三日、同年月二十七日
    、同年七月二十五日，在中興醫院實際支出五千九百六十元
    （2790＋190＋230＋2750＝5960），合計共六千一百七十元
    ，有醫療費用收據五份為證（見原審附民卷證二），自得請
    求上訴人甲○○賠償。上訴人甲○○雖抗辯：上訴人乙○○
    陰囊挫傷，與本件車禍並無關聯，挫傷僅係單純皮肉傷，不
    可能治療數月，且中興醫院出院病例摘要完全未提及與泌尿
    治療相關之事項云云。惟查：陰囊（內有睪丸）係男性脆弱
    之器官，於騎乘機車發生車禍時，易受挫傷，陰囊挫傷，其
    治療過程緩慢，為一般人熟知之常識。上訴人乙○○因本件
    車禍受有前開傷害，同時受有膀胱鈍挫傷、恥骨分離，兩側
    下肢多處挫傷及陰囊挫傷，有耕莘醫院九十二年四月九日九
    二耕醫病歷字第○四四七號函及所附之病歷摘錄單足憑（見
    原審卷一第五七頁），上訴人乙○○就其陰囊挫傷部分，與
    車禍有相當因果關係，其分別至耕莘醫院、中興醫院之泌尿
    科接受治療，自屬必要之醫療費用。上訴人甲○○前開抗辯
    ，自不可採。
  (3)綜上，上訴人乙○○得請求之醫療費用，為十二萬六千五百
    三十四元。
  (二)工作損失部分，經查：上訴人乙○○原擔任燁儷公司之水泥
    師父一職，每日薪資為二千七百元，九十年度之薪資所得，
    為二十九萬四千三百元，有上訴人乙○○之九十年度扣繳憑
    單及在職證明書可證（見原審附民卷證三），並經原審調閱
    上訴人乙○○之九十年度綜合所得稅結算申報書，查核屬實
    ，此有財政部臺灣省北區國稅局中和稽徵所九十二年十二月
    十一日北區國稅中和二字第○九二一○四二○二二號函足憑
    。依市場行情，水泥師父一職，每日薪資為二千七百元，一
    年上工一百零九日（2700×109=294300），尚屬合理。上訴
    人乙○○自本件車禍發生之日，即九十一年三月九日起至同
    年四月八日止，因前開傷害在耕莘醫院住院治療，復自同年
    月八日轉至中興醫院治療，更於同年四月二十二日起至同年
    五月二日，在中興醫院住院治療，自中興醫院出院後，仍須
    避免骨盆負重受力，須休養半年左右，更需視復原狀況而決
    定得否從事工作，嗣上訴人於九十二年四月一日，經中興醫
    院診斷認為，因骨盆骨折之後遺症，導致兩下肢機能障礙，
    左右髖關節屈曲、活動範圍僅達七十度，已無法復原，此有
    耕莘醫院九十二年四月九日九二耕醫病歷字第○四四七號函
    及所附之病歷摘錄單、中興醫院九十二年四月二日北市興歷
    字第○九二六○二三七一○○號函及所附上訴人乙○○之出
    院病例摘要、中興醫院九十二年十二月十五日北市興社字第
    ○九二六○九四八二○○號函足憑（見原審卷第五六頁、第
    五七頁、第一五二頁至第一五四頁、第一九二頁）。況依上
    訴人乙○○之九十一年度綜合所得稅申報資料，上訴人乙○
    ○於九十一年度，並無薪資所得，此亦有財政部臺灣省北區
    國稅局中和稽徵所九十三年二月十七日北區國稅中和二字第
    ○九三一○○四一六九號函可稽（見原審卷第二三○頁至第
    二三二頁）。則上訴人乙○○主張其自本件車禍發生之日，
    即九十一年三月九日起至九十一年三月三十一日，即中興醫
    院診斷確定殘廢之前一日止，計一年又二十二天，上訴人乙
    ○○因須住院療養及持續至門診追蹤治療無法工作，僅請求
    一年之工作損失二十九萬四千三百元，自屬可取。上訴人甲
    ○○抗辯：工作損失部分，原審以九十年度綜合所得稅申報
    總額為計算基礎，實非允當云云，自不足採。
  (三)減少勞動能力部分，上訴人乙○○請求依減少勞動能力百分
    之八十五，自上訴人乙○○經診斷確定為殘廢之日即九十二
    年四月一日起，至六十歲退休日即一百零八年一月二十七日
    止，尚有十五年九個月又二十六天，依一年工作收入二十九
    萬四千三百元為標準，僅請求十五年又九個月之勞動能力損
    失，為三百零四萬一千七百五十二元等語。經查：
  (1)上訴人乙○○就本件車禍所受之前開傷害，於車禍發生之日
    即九十一年三月九日起至同年四月八日止，在耕莘醫院住院
    治療，復自同年月八日轉至中興醫院治療，已如前述。原審
    函詢中興醫院有關上訴人乙○○所受之傷害，中興醫院回覆
    表示，上訴人乙○○於九十一年四月八日，因下腹及骨盆疼
    痛無法站立及行走至中興醫院接受治療，當時Ｘ光片檢查顯
    示，上訴人乙○○之骨盆骨折、恥骨聯合斷裂，據述為上回
    車禍所致等情，此有前開中興醫院九十二年四月二日北市興
    歷字第○九二六○二三七一○○號函可證。另依原審向中央
    健康保險局調閱上訴人乙○○自本件車禍發生之日，即九十
    一年三月九日起至九十二年十月三十一日止之就醫紀錄，上
    訴人乙○○除有牙科就診記錄外，均係因本件車禍傷害所為
    之治療，此亦有中央健康保險局九十二年十二月十六日健保
    醫字第○九二○○四二九一四號函及所附上訴人乙○○之就
    醫紀錄明細表可參。則從上訴人乙○○發生本件車禍之日即
    九十一年三月九日起，至九十二年四月一日，經中興醫院診
    斷為因骨盆骨折之後遺症，導致兩下肢機能障礙，左右髖關
    節屈曲、活動範圍僅達七十度，已無法復原之日為止，並無
    其他人為因素或意外事故，得以造成上訴人乙○○之上開後
    遺症，則上訴人乙○○上開後遺症，係因上訴人甲○○之前
    述過失傷害行為所造成，該因果關係，應堪以認定。
  (2)至於減少及殘存勞動能力之價值，應以被害人之能力，在通
    常情形下可能取得之收入為標準，且被害人因身體健康被侵
    害而喪失勞動能力所受之損害，該金額應就被害人受侵害前
    之身體健康狀態、教育程度、專門技能、社會經驗等方面酌
    定之。本件上訴人乙○○經中興醫院診斷，因骨盆骨折之後
    遺症，導致兩下肢機能障礙，左右髖關節屈曲、活動範圍僅
    達七十度，已無法復原，該喪失勞動能力之情形，經原審函
    詢中興醫院，中興醫院依上訴人乙○○之病歷紀錄、復原情
    形，認為上訴人乙○○之上開後遺症，喪失勞動能力已達百
    分之八十五，此已有中興醫院九十二年十二月十五日北市興
    社字第○九二六○九四八二○○號函及所附之殘廢診斷證明
    書、殘障手冊在卷。本院審酌上訴人乙○○為陸軍士官學校
    畢業之教育程度，本件車禍發生前原擔任燁儷公司水泥師父
    之技能、經驗，於九十二年四月一日，經中興醫院鑑定為中
    度殘障時，年齡已四十四歲，且因前開後遺症導致兩下肢機
    能障礙，左右髖關節屈曲、活動範圍僅達七十度，已無法復
    原之健康狀況，堪認前開後遺症對上訴人乙○○原所擔任之
    水泥師傅工作，有重大之影響，使上訴人乙○○無法繼續從
    事水泥師傅工作，亦無法期待上訴人乙○○得因再教育而從
    事其他專門技術之工作。則上訴人乙○○主張其因本件車禍
    所受前開傷害之後遺症，導致工作能力喪失達百分之八十五
    ，並以九十年度之工作收入，作為計算喪失勞動能力之標準
    ，尚屬可取。上訴人乙○○為四十八年一月二十八出生，依
    勞動基準法第五十三條、第五十四條規定，自請退休及強制
    退休之年齡分別為五十五歲、工作二十五年以上及六十歲，
    故上訴人乙○○主張自九十二年四月一日，即上訴人乙○○
    四十四歲起算至六十歲止，減少之勞動年數，為十五年九個
    月又二十六天，上訴人乙○○僅請求十五年又九個月之勞動
    能力損失，依每年收入二十九萬四千三百元計算，其喪失勞
    動能力達百分之八十五，一次給付之賠償總額，依年別複利
    百分之五，第一年不扣除中間利息之霍夫曼計算法，扣除中
    間利息，算得上訴人乙○○因本件所受減少勞動能力之損失
    。原審認定為二百二十萬四千一百六十二元，上訴人乙○○
    並未不服。
  (3)上訴人甲○○抗辯：乙○○之骨盆骨折、恥股聯合斷裂、兩
    下肢機能障礙，左右髖關節屈曲，活動範圍僅達七十度等病
    情，與本件車禍並無關聯。由乙○○歷次診斷記錄觀之，乙
    ○○於九十一年三月九日發生本件事故後，均無「骨盆腔骨
    折」之記載，及乙○○減少勞動能力部分應非高達百分之八
    十五云云。惟查耕莘醫院前開函已稱：上訴人乙○○受有膀
    胱鈍挫傷、恥骨分離，兩側下肢多處挫傷及陰囊挫傷等（耕
    莘醫院九十二年四月九日九二耕醫病歷字第○四四七號函及
    所附之病歷摘錄單，見原審卷一第五七頁）；中興醫院前開
    函亦診斷認為，上訴人乙○○因骨盆骨折之後遺症，導致兩
    下肢機能障礙，左右髖關節屈曲、活動範圍僅達七十度，已
    無法復原（中興醫院九十二年四月二日北市興歷字第○九二
    六○二三七一○○號函及所附上訴人乙○○之出院病例摘要
    、中興醫院九十二年十二月十五日北市興社字第○九二六○
    九四八二○○號函，見原審卷第一五二頁至第一五四頁、第
    一九二頁）。上訴人乙○○因前開車禍致生前開傷害，自有
    相當因果關係。上訴人甲○○抗辯：上訴人乙○○之前開傷
    害與車禍無關云云，惟未能舉證本件車禍外，上訴人乙○○
    又曾發生其他意外，其空言主張，自不足採。上訴人甲○○
    另以：中興醫院九十二年十二月十五日北市興社字第○九二
    六○九四八二○○號函，認乙○○喪失勞動工作能力達百分
    之八十五，中興醫院僅係就原殘廢診斷書內容重複抄襲鑑定
    之，並未就乙○○症狀重為實質鑑定；九十二年五月十四日
    勞工保險局核定乙○○殘廢程度為第七等級，乙○○並未異
    議；同年十二月十五日中興醫院卻函稱乙○○之症狀經鑑定
    為第五級，短短七個月加劇兩級；及九十二年十二月一日乙
    ○○與上訴人和解協商之日，係乘坐其太太所騎乘之機車前
    來，未攜帶柺杖，其立、坐、行，完全無需藉助輔助器材或
    他人攙扶，則乙○○仍得單獨行動行走至明，該院上開鑑定
    結果認乙○○喪失勞動工作能力達百分之八十五云云，實非
    可採云云。惟查：勞工保險局並非鑑定機關，其僅適用勞工
    保險殘廢給付標準表而為保險給付，且前開保險給付中並無
    喪失勞動能力比例之認定，鑑定人中興醫院亦不受勞工保險
    局認定之拘束。上訴人乙○○之勞動能力減少情形如何？與
    其從事之職業有關，縱能單獨行走，但無法彎曲，可能造成
    重大之不便，嚴重影響勞動能力。本院二度向鑑定人查詢，
    該院函覆：「鄭君（即上訴人乙○○）因骨盆骨折、恥骨聯
    合完全分離, 現雖可移行，但行走困難，軀幹無法受力、負
    重、無法蹲踞，依其行走、負重能力及蹲下程度，考量其原
    來從事之勞動工作，其工作能力喪失已達85%以上」；及「
    二、．．．僅就如何判斷乙○○先生之工作能力喪失百分之
    八十五以上再作說明：正常人的髖關節活動度為彎曲約 130
    度、伸展30度、外展45度、內收25度，鄭先生開立診斷書時
    ，其髖關節活動度僅被動彎曲勉強約70度、無法伸展，外展
    及內收約 0度，無法正常跨步行走，只能搖擺移行且無法蹲
    踞，依其原先從事之勞動工作，判斷喪失原工作能力已達百
    分之八十五以上，實為允當。三、鄭先生所患為恥骨聯合破
    裂、顯著移位，後方腸薦關節脫位，影響兩側髖關節之受力
    及活動度此均包含於『骨盆骨折』之內。四、鄭先生診斷書
    中所敘相關後遺症均於創傷後發生，創傷後採『手術治療』
    或『保守治療』以病患之最佳預後為主要考量。與創傷嚴重
    程度並無直接關係」等情，有台北市立聯合醫院九十四年三
    月八日北市醫興字第○九四三一四五八六○○號函、同院九
    十四年六月十日北市醫興字第○九四三二一五二八○○○號
    函可證（見本院卷第三六頁、五一頁、五二頁），鑑定人本
    其專業而為鑑定，又無證據證明該鑑定違反醫學基本原則，
    該專業判斷即屬可採，上訴人甲○○之抗辯，並不足取。
  (4)上訴人甲○○於原審請求送國立台灣大學附設醫院鑑定本件
    是否達勞工保險之殘廢認定標準？殘廢程度？及因果關係？
    惟查中興醫院係原診療醫院，對上訴人乙○○之病情較了解
    ，其鑑定事項已臻明確；本件並非請求勞工保險給付；及判
    斷因果關係屬本院職權，故無另送國立台灣大學附設醫院鑑
    定必要。上訴人甲○○又請求送法務部法醫研究所、台灣高
    等法院檢察署法醫中心鑑定是否有醫療過失、因果關係、及
    減少勞動能力之比例云云。惟查上訴人甲○○並未舉出醫院
    診療時有何違反醫事規範之情事，空言請求醫療鑑定，自不
    可採。又因果關係之判斷，屬本院職權；上訴人乙○○減少
    勞動能力之比例已甚明確，已如前述；況法務部法醫研究所
    、台灣高等法院檢察署法醫中心並無從事醫療過失、因果關
    係、及減少勞動能力之鑑定，故無送請該機構鑑定必要。
  (四)慰撫金部分，按慰藉金之多寡，應斟酌雙方之身分、地位、
    資力與加害之程度，及其他各種情形酌定，其金額是否相當
    ，自應依實際加害情形與被害人所受之痛苦及雙方之身分、
    地位、經濟狀況等關係決定之。本件上訴人乙○○因上訴人
    甲○○之過失傷害行為，致受有腹部鈍傷、骨盆腔骨折等傷
    害，並遺留有前開兩下肢機能障礙之後遺症，上訴人乙○○
    之肉體、精神，自受相當程度之痛苦。本院斟酌上訴人乙○
    ○上開傷害情形，及上訴人乙○○為陸軍士官學校畢業，曾
    擔任水泥工師傅，目前因本件車禍所遺留後遺症，並未從事
    任何工作，且上訴人乙○○九十年度之收入為二十九萬四千
    三百元；以及上訴人甲○○為私立文化大學新聞研究所畢業
    ，曾擔任聯合報股份有限公司、年代媒體投資股份有限公司
    之記者，目前為八大電視股份有限公司新聞採訪組主任，年
    收入約為一百萬元等兩造之身分、地位等兩造不爭執之實際
    狀況，本院認為上訴人乙○○請求之精神慰藉金以四十萬元
    為適當。
  (五)又依強制汽車責任保險法第三十條規定，保險人依本法規定
    給付之保險金，視為加害人或被保險人損害賠償金額之一部
    分；加害人或被保險人受賠償請求時，得扣除之。上訴人乙
    ○○就本件車禍，就前開機車之強制責任保險，業已向國泰
    世紀產物保險股份有限公司等請領五十九萬五千九百六十三
    元保險金，為上訴人乙○○所不爭執，亦有付款明細表可證
    ，則上訴人乙○○請求之賠償，應扣除上開已領之保險金。
    上訴人乙○○所受之損害有：醫療費用十二萬六千五百三十
    四元，工作損失二十九萬四千三百元，喪失勞動能力二百二
    十萬四千一百六十三元，精神慰藉金四十萬元，扣除保險金
    五十九萬五千九百六十三元，合計共二百四十二萬九千零三
    十四元。
七、被上訴人丙○○請求賠償部分，經查：
  (一)醫藥費用部分，被上訴人丙○○主張因本件車禍所受之傷害
    ，至耕莘醫院之急診科，治療左大腿深擦裂傷、臉部挫擦傷
    ，扣除全民健康保險給付部分，實際支出之醫藥費用，為七
    百八十元，此有該醫療費用收據一份在卷足憑，亦為上訴人
    甲○○所不爭執，自屬必要之費用。原審判命上訴人甲○○
    給付被上訴人丙○○醫藥費用三百九十元，依法有據。
  (二)慰撫金部分，被上訴人丙○○因上訴人甲○○之過失傷害行
    為，致受有左大腿深擦裂傷、臉部挫擦傷之傷害，被上訴人
    丙○○之肉體、精神，亦受相當程度之痛苦，被上訴人丙○
    ○為八十九年十二月八日生，於本件車禍發生當時，為一歲
    三個月，目前尚未上學、就業，亦無任何資產，及上訴人甲
    ○○前開學歷、經歷、收入等兩造之身分、地位，原審判命
    上訴人甲○○給付被上訴人丙○○精神慰藉金二萬五千元，
    並無不合。
  (三)被上訴人丙○○請求給付醫療費用三百九十元，精神慰藉金
    二萬五千元，洵屬正當，應予准許。
八、上訴人甲○○主張：上訴人乙○○騎乘機車未注意車前狀況
    及轉彎車未讓直行車先行，與有過失云云，惟為上訴人乙○
    ○、被上訴人丙○○所否認。依前開道路交通安全規則第一
    百零二條第一項第六款規定，上訴人甲○○之直行車應讓上
    訴人乙○○之轉彎車先行，上訴人甲○○未注意車前狀況，
    違反優先通行路權之規定，致生車禍，已如前述，上訴人乙
    ○○並無過失，亦不生其未注意車前狀況問題。上訴人甲○
    ○前開主張，自不足採。上訴人甲○○又主張，案發時安和
    路與安業路口中和往新店方向為三車道，上訴人乙○○未依
    規定進行兩段式左轉，故有過失云云。惟經本院函查後，交
    通部公路總局第一區養護工程處中和公務段函復略以：案發
    現場確為快車道及混合車道二車道（雙向計四車道），且無
    設置任何機車左彎應待轉之標誌及標線等情，有交通部公路
    總局第一區養護工程處中和公務段九十四年二月二十二日一
    工中字第○九四○○○○八六六號函可按（見本院卷二第二
    九頁），上訴人甲○○之主張，亦不足取。上訴人甲○○另
    以：上訴人乙○○未打方向燈，突然搶先占用來車道左轉，
    致上訴人甲○○無法閃避云云，惟為上訴人乙○○所否認，
    上訴人甲○○未舉證以實其說，自不足採。上訴人甲○○又
    主張：依道路交通事故調查報告表所示，上訴人乙○○之車
    輛係突然左轉，而非於距交叉路口三十公尺處換入內側車道
    云云，惟道路交通事故調查報告並無前開記載，有道路交通
    事故調查報告可證（見前開偵查卷第九頁），製表警員並未
    現場目擊車禍，亦不可能為此記載，上訴人甲○○之主張，
    自屬無據。
九、綜上所述，上訴人乙○○、被上訴人丙○○基於侵權行為之
    法律關係，請求上訴人甲○○給付上訴人乙○○、被上訴人
    丙○○各二百四十二萬九千零三十四元、二萬五千三百九十
    元及均自起訴狀繕本送達翌日即九十一年九月三日起至清償
    日止，按年息百分之五計算之利息，為有理由，應予准許。
    上訴人乙○○就原審為其敗訴之一百五十一萬二千四百九十
    八元部分（0000000- 000000=0000000）提起上訴，指摘原
    判決此部分不當，求予廢棄改判，為有理由。爰由本院予以
    廢棄改判，如主文第二項所示。又兩造均陳明願供擔保宣告
    准免假執行，經核均無不合，爰分別酌定相當擔保金額准許
    之。原審判命上訴人甲○○給付部分，於法並無不合。上訴
    人甲○○指摘原判決不當，求予廢棄改判，為無理由，應予
    駁回。
十、本件事證已臻明確，兩造其餘攻擊、防禦方法及未經援用之
    證據，經本院審酌認對判決結果不生影響，爰不一一論列，
    附此敘明。
十一、據上論結，本件上訴人乙○○之上訴為有理由，上訴人甲
      ○○之上訴為無理由，依民事訴訟法第四百四十九條第一
      項、第四百五十條、第七十八條、第四百六十三條、第三
      百九十條第二項、第三百九十二條，判決如主文。
中　　華　　民　　國　　94　　年　　9　　月　　16 　　日
                        民事第十二庭審判長法　官  鄭雅萍
　　　　　　　　　　　      　　　　      法　官  蘇芹英
　　　　　　　　　　　      　　　　      法　官  林恩山
正本係照原本作成。
上訴人甲○○如不服本判決，應於收受送達後20日內向本院提出
上訴書狀，其未表明上訴理由者，應於提出上訴後20日內向本院
補提理由書狀（均須按他造當事人之人數附繕本）上訴時應提出
委任律師或具有律師資格之人之委任狀；委任有律師資格者，另
應附具律師資格證書及釋明委任人與受任人有民事訴訟法第466
條之一第一項但書或第二項（詳附註）所定關係之釋明文書影本
。
中　　華　　民　　國　　94　　年　　9 　　月　　20　　日
　　　　　　　　　　　　　　　　　　      書記官　周淑靜
附註：
民事訴訟法第四百六十六條之一（第一項、第二項）：
對於第二審判決上訴，上訴人應委任律師為訴訟代理人。但上訴
人或其他法定代理人具有律師資格者，不在此限。
上訴人之配偶、三親等內之血親、二親等內之姻親，或上訴人為
法人、中央或地方機關時，其所屬專任人員具有律師資格並經法
院認為適當者，亦得為第三審訴訟代理人。
